【裁判字號】    98,交抗,397
【裁判日期】    980430
【裁判案由】    聲明異議
【裁判全文】
臺灣高等法院臺中分院交通事件裁定     98年度交抗字第397號
抗  告  人
即受處分人  甲○○
上列抗告人因違反道路交通管理處罰條例案件，不服臺灣彰化地
方法院中華民國98年3月17日所為裁定（98年度交聲字第188號）
，提起抗告，本院裁定如下：
    主  文
抗告駁回。
    理  由
一、抗告意旨略以：(一)本件違反道路交通管理事件裁決書雖於民
    國（下同）97年12月18日寄存於鹿港郵局，但抗告人即受處
    分人甲○○（以下稱抗告人）於98年2月5日回彰化家時，才
    發現此件郵件招領單，才到郵局招領，可是已過了應到案日
    期，抗告人認為此裁決書之送達方式有瑕疵，本人因生活因
    素而北上謀職，期間工作不甚如意，收入不固定，四處租屋
    遷徙，居無定所，於96年12月初起在臺北縣板橋市和生煤氣
    有限公司上班迄今，而該郵件寄送至彰化，抗告人沒法收到
    ，抗告人於板橋發生事故，而紅單地址是寄送於板橋，和解
    書也是寄送於板橋，該裁決書送達彰化，而且母親不識字，
    父親外出，家中所有文件通知皆需待抗告人返回家中時方可
    領取、辦理，因近年詐騙案件頻傳，實在並非故意不繳送駕
    駛執照及道安講習，而是通知單並未收到，故抗告人抗告此
    裁決書之送達方式有瑕疵，依裁決書處罰主文所示，應處罰
    主文第一條，而第二條之處罰，實非適當之處罰，懇請庭上
    撤銷第二條之裁罰。(二)抗告人之行業為瓦斯送貨員，若因此
    事件，而導致吊銷駕照，抗告人隨即失業，將會使家庭生活
    陷入困頓，懇請庭上同情抗告人之遭遇，體諒抗告人實非惡
    意，且一收到通知單便立即處理，並非故意不執行主文(一)所
    示，可否讓抗告人不要因此送達方式的瑕疵，而導致抗告人
    之生活無法繼續下去，請求鈞上苦民所苦，體諒抗告人之苦
    處云云。
二、按處理違反道路交通管理事件，有關文書送達之程序，依行
    政程序法之規定；送達，於應受送達人之住居所、事務所或
    營業所為之；於應送達處所不獲會晤應受送達人時，得將文
    書付與有辨別事理能力之同居人、受僱人或應送達處所之接
    收郵件人員。應受送達人或其同居人、受僱人、接收郵件人
    員無正當理由拒絕收領文書時，得將文書留置於應送達處所
    ，以為送達；又送達不能依前2條規定為之者，得將文書寄
    存送達地之地方自治或警察機關，並作送達通知書2份，1份
    黏貼於應受送達人住居所、事務所、營業所或其就業處所門
    首，另1份交由鄰居轉交或置於該送達處所信箱或其他適當
    位置，以為送達。前項情形，由郵政機關為送達者，得將文
    書寄存於送達地之郵政機關。寄存機關自收受寄存文書之日
    起，應保存3個月，違反道路交通管理事件統一裁罰基準及
    處理細則第5條，行政程序法第72條第1項前段、第73條第1
    項、第3項、第74條分別定有明文。又92年2月7日修正之民
    事訴訟法第138條第2項規定「寄存送達，自寄存之日起，經
    10日內發生效力。」，然行政程序法第74條就寄存送達已自
    行規定，該條文中並無10日生效之規定，亦未準用民事訴訟
    法，故民事訴訟法關於寄存送達之規定，於行政程序自難適
    用（最高行政法院95年度裁字第2663號裁定意旨參照）。準
    此，舉發違反道路交通管理事件通知單送達時若依行政程序
    法第74條規定寄存送達者，於合法寄存送達時即發生送達效
    力，合先敘明。次按受處分人，不服道路交通管理處罰條例
    第8條主管機關所為之處罰，得於接到裁決書之翌日起20日
    內，向管轄地方法院聲明異議，道路交通管理處罰條例第87
    條第1項定有明文。又按依前開規定向管轄法院聲明異議之
    期間，自裁決送達之翌日起算，並得依法扣除在途期間及聲
    請回復原狀；交通法庭認聲明異議不合法律上之程式或其異
    議權已喪失者，應以裁定駁回之，但其不合法律上之程式可
    補正者，應先定期命為補正，逾期不補正者，即予駁回，道
    路交通案件處理辦法第12條及第18條分別定有明文。復按，
    道路交通異議案件，當事人非居住於處罰機關所在之鄉、鎮
    、市，但居住於受理聲明異議案件法院之管轄區域者，依法
    院訴訟當事人在途期間標準第4條之規定，應依同標準第2條
    第1款中之地方法院在途期間欄所載日數，扣除在途期間。
三、經查，本件抗告人係對交通部公路總局臺中區監理所彰化監
    理站97年12月1日彰監四字第裁64-6477B7015號裁決書不服
    ，惟抗告人之戶籍住址為「彰化縣鹿港鎮洋厝里洋厝巷15號
    」，雖抗告人辯稱其未居住在前開戶籍地云云，然抗告人倘
    未實際居住在戶籍地，本應依道路交通安全規則第23條第1
    項之規定，向公路監理機關辦理登記，抗告人既未辦理此項
    登記，原處分機關於作成上開裁決書後，委由郵政機關送達
    至抗告人之前揭戶籍地，因未會晤抗告人本人，亦無受領文
    書之同居人、受雇人或應受送達處所之接收郵件人員，遂於
    97年12月18日將該裁決書寄存送達於送達地之鹿港郵局，並
    作送達通知書2份，1份黏貼於應受送達人住居所門首，1份
    置於該受送達處所信箱或其他適當位置，以為送達，有交通
    部公路總局臺中區監理所彰化監理站送達證書影本1份在卷
    可憑（見原審卷第9頁），揆諸上開規定，原處分機關所為
    之送達，核無違誤之處。本件違反道路交通管理事件裁決書
    自寄存之日（97年12月18日）自已發生合法送達之效力，則
    抗告人如對原處分機關前開裁決不服欲聲明異議，依照上揭
    說明，其20日之合法聲明異議期間即自97年12月19日（即其
    收受裁決書之翌日）起算至98年1月7日止，而抗告人住於彰
    化縣鹿港鎮洋厝里洋厝巷15號，則依照道路交通案件處理辦
    法第12條及法院訴訟當事人在途期間標準第4條之規定，其
    在途期間為2日，則抗告人至遲於98年1月9日以前，即應向
    交通部公路總局臺中區監理所彰化監理站聲明異議。惟抗告
    人於收受前開裁決書後，遲至98年2月10日（原裁定誤載為
    98年2月9日）始向交通部公路總局臺中區監理所彰化監理站
    聲明異議，此有聲明異議狀上所蓋之彰化監理站公文收文專
    用章1枚在卷為憑（見原審卷第4頁），其異議顯逾前開20日
    之法定期限，且無從命其補正，從而，原審以抗告人聲明異
    議逾期，而裁定駁回抗告人之聲明異議，本院經核並無違誤
    ，抗告人仍執前詞指摘原裁定不當，為無理由，應予駁回。
四、據上論斷，應依道路交通案件處理辦法第26條，刑事訴訟法
    第412條，裁定如主文。
中    華    民    國    98    年    4     月    30    日
             刑事第十一庭 審判長法  官  陳  朱  貴
                                法  官  郭  同  奇
                                法  官  胡  文  傑
上列正本證明與原本無異。
不得再抗告。
                                書記官  蔡  嘉  萍
中    華    民    國    98    年    4     月    30    日


司法院資訊處製作；財團法人民間司法改革基金會備份。
